最高法院民事裁定　　　　　　　　　110年度台簡抗字第286號
再 抗告 人　李自強
代　理　人　陳琮涼律師
上列再抗告人因與相對人李明德間聲請指定遺囑執行人事件，對
於中華民國110年8月18日臺灣臺中地方法院裁定（110 年度家抗
字第8號），提起再抗告，本院裁定如下：
    主  文
原裁定廢棄，應由臺灣臺中地方法院更為裁定。
    理  由
本件相對人主張：伊父即被繼承人李子欣於民國108年9月26日
  死亡，其生前於103 年12月11日立有代筆遺囑（下稱系爭遺囑
  ），系爭遺囑未指定遺囑執行人，亦未委託他人指定，且無法
  合法召開親屬會議，不能選定遺囑執行人，乃向臺灣臺中地方
  法院聲請指定遺囑執行人。經該院司法事務官裁定指定林助信
  律師為遺囑執行人，再抗告人不服，提起抗告。原法院以：相
  對人聲請法院為伊父李子欣指定遺囑執行人，符合民法第1211
  條規定，應屬有據。又按民間之公證人依本法執行公證職務作
  成之文書，視為公文書；文書，依其程式及意旨得認作公文書
  者，推定為真正，公證法第36條、民事訴訟法第355 條分別定
  有明文。是公文書之效力，非有確定證據，不得任意推翻之。
  系爭遺囑既經民間公證人認證，應推定為真正，再抗告人雖已
  起訴請求確認系爭遺囑無效，在該判決確定前，系爭遺囑應為
  有效，因而維持該院司法事務官所為裁定，駁回再抗告人之抗
  告。再抗告人不服，提起再抗告。
查公證係公證人就請求人請求之法律行為或其他私權事實於實
  際體驗後，證明該法律行為之作成或該私權事實之存在；而認
  證係公證人證明私文書之簽名為請求人自為或承認為其簽名，
  二者性質並不相同。公證書為公證人執行職務所作成之文書，
  屬於公文書，依民事訴訟法第355 條推定為真正；而私文書並
  非公證人作成之文書，公證人就私文書所為之認證，應依同法
  第358條第1項推定為真正，二者文書均具有形式證據力，至於
  實質證據力之有無，仍應由法院斟酌全辯論意旨及調查證據之
  結果，依自由心證判斷之。次查，指定遺囑執行人事件，為家
  事事件法第3 條所定丁類事件，依同法第74條規定，為家事非
  訟事件，法院固無需為實體上之審查，惟仍需審查其形式上是
  否符合非訟事件程序上之要件。而遺囑執行人係依遺囑之內容
  執行交付、分配遺產，該遺囑須形式上有效或相關利害關係人
  對之無爭執之情形下，始有指定遺囑執行人之必要。本件相對
  人所持遺囑認證書，似非公證書，得否逕適用民事訴訟法第35
  5 條規定？已非無疑；且再抗告人為被繼承人之子，並於原法
  院主張已就系爭遺囑提起確認遺囑無效之訴等語（原法院卷13
  至21、39、41頁），似亦對系爭遺囑之效力非無爭執，原法院
  未先予形式審查系爭遺囑之效力，逕為指定遺囑執行人，於法
  自有未合。再抗告意旨，指摘原裁定適用法規顯有錯誤，聲明
  廢棄，非無理由。
據上論結，本件再抗告為有理由。依家事事件法第97條，非訟
  事件法第46條，民事訴訟法第495條之1第2項、第477條第1 項
  、第478條第2項，裁定如主文。
中    華    民    國   110    年    10    月    20    日
                      最高法院民事第六庭
                          審判長法官  魏  大  喨  
                                法官  李  寶  堂  
                                法官  李  文  賢  
                                法官  邱  瑞  祥  
                                法官  林  玉  珮  
本件正本證明與原本無異
                                      書  記  官
中    華    民    國   110    年    10    月    26    日